臺灣高等法院刑事判決
111年度上訴字第2927號
上  訴  人  
即  被  告  曾國清




選任辯護人  王淑琍律師（法扶律師）
上列上訴人即被告因違反槍砲彈藥刀械管制條例等案件，不服臺
灣新北地方法院110年度訴字第1357、1433號，中華民國111年5
月3日第一審判決（起訴案號：臺灣新北地方檢察署110年度偵字
第35554號，追加起訴案號：同署110年度偵字第36541、36882號
），提起上訴，本院判決如下：
    主  文
上訴駁回。
    事  實
一、曾國清明知可發射子彈具有殺傷力之槍枝，係槍砲彈藥刀械
    管制條例公告列管之違禁物，非經主管機關許可，不得無故
    持有，竟仍為下列行為：
　㈠曾國清基於非法持有槍枝、子彈之犯意，於民國110年8月21
    日23時許，在位於宜蘭縣宜蘭市之國立陽明交通大學附設醫
    院某院區（原審判決誤載為宜蘭大學陽明附設教學醫院，應
    予更正）停車場內，自陳文德（已於110年8月24日死亡）處
    ，無償取得非制式手槍2枝（含彈匣各1個，槍枝管制編號00
    00000000號、0000000000號）、非制式獵槍（散彈槍）1枝
    （含彈匣1個、槍枝管制編號0000000000號），及子彈共37
    顆（其中4顆不具殺傷力），而未經許可持有之。嗣於110年
    9月2日21時15分許，在新北市○○區○○路00巷00號前，為警攔
    查，並扣得非制式手槍1枝（含彈匣1個、槍枝管制編號0000
    000000號）、非制式獵槍（散彈槍）1枝（含彈匣1個、槍枝
    管制編號0000000000號)、子彈29顆而查獲。
　㈡詎曾國清仍不知悛悔，在上開為警查獲時點後，竟又另行起
    意，基於非法持有槍枝、子彈之犯意，持有上開未被查獲之
    非制式手槍及子彈，迨於同月13日13時20分許，為警持搜索
    票，在挪威森林旅館（址設新北市○○區○○路000○0號）內，
    對其駕駛車牌號碼000-0000號自用小客車執行搜索，並扣得
    非制式手槍1枝（含彈匣1個，槍枝管制編號0000000000號）
    、子彈8顆（其中4顆不具殺傷力），始查悉上情。
二、曾國清明知甲基安非他命屬毒品危害防制條例所列管之違禁
    物，不得持有，竟基於持有第二級毒品純質淨重20公克以上
    之犯意，於110年9月2日20時許，在桃園市大園區大園交流
    道附近某咖啡廳內，以新臺幣（下同）4萬元之價格，向真
    實姓名年籍不詳、綽號「阿貴」之成年男子，購得第二級毒
    品甲基安非他命共70公克。嗣上開一㈠所示時、地，為警攔
    查，並扣得第二級毒品甲基安非他命共5包（純質淨重共計3
    1.983公克，驗餘淨重共計37.15公克），始查悉上情。
三、案經新北市政府警察局板橋、土城分局報告臺灣新北地方檢
    察署檢察官偵查起訴及追加起訴。
    理  由
壹、按除法律另有規定外，實施刑事訴訟程序之公務員因違背法
    定程序取得之證據，其有無證據能力之認定，應審酌人權保
    障及公共利益之均衡維護，刑事訴訟法第158條之4定有明文
    。本案以下所引用之非供述證據，並無證據證明係實施刑事
    訴訟程序之公務員違背法定程序所取得，且經本院於審理時
    合法踐行調查程序，自應認均具有證據能力，得作為證據。
    　　
貳、認定犯罪事實所憑之證據及理由
一、上開事實業據上訴人即被告曾國清（下稱被告）於警詢、偵
    查、原審及本院審理時均坦承不諱（見偵36541卷第14至28
    、131至133頁，偵35554卷第15至22、124至127頁，偵36882
    卷第219至220頁，訴1357卷第96至98、143至147、245頁，
    訴1433卷第108至111頁，本院卷第51至58、156、176、180
    至181頁），並有新北市政府警察局板橋分局搜索扣押筆錄
    、扣押物品目錄表、現場及扣案物照片、新北市政府警察局
    土城分局刑案現場勘察報告、新北市政府警察局保安警察大
    隊搜索扣押筆錄、扣押物品目錄表、槍彈查獲照片、新北市
    政府警察局110年10月7日新北警鑑字第1101920214號鑑驗書
    各1份（見偵35554卷第39至45、81至83、167至173、183頁
    ，偵36882卷第161至162、225至241頁，偵36541卷第29至35
    、59至61、65至67、73至89頁）在卷可稽。
二、扣案槍、彈經送請內政部警政署刑事警察局以檢視法、性能
    檢驗法、試射法鑑驗，鑑定結果如下：
　㈠送鑑手槍1枝（槍枝管制編號0000000000號），認係非制式手
    槍，由仿手槍外型製造之槍枝，組裝已貫通之金屬槍管而成
    ，擊發功能正常，可供擊發適用子彈使用，認具殺傷力。
　㈡送鑑手槍1枝（槍枝管制編號0000000000號），認係非制式手
    槍，由仿手槍外型製造之槍枝，組裝已貫通之金屬槍管而成
    ，擊發功能正常，可供擊發適用子彈使用，認具殺傷力。
　㈢送鑑霰彈槍1枝（槍枝管制編號0000000000號），認係非制式
    獵槍（散彈槍），由仿獵槍（散彈槍）外型製造之槍枝，組
    裝已貫通之金屬槍管、金屬撞針而成，擊發功能正常，可供
    擊發適用子彈使用，認具殺傷力。
　㈣送鑑子彈8顆，其中4顆，認均係非制式子彈，由口徑9mm制式
    空包彈組合直徑約9.0mm金屬彈頭而成，採樣1顆試射，可擊
    發，認具殺傷力；其餘4顆，均不具殺傷力。
　㈤送鑑子彈29顆，其中1顆，研判係口徑9x19mm制式子彈，經試
    射，可擊發，認具殺傷力；其餘28顆，認均非制式子彈，由
    口徑9mm制式空包彈組合直徑約8.9mm金屬彈頭而成，採樣9
    顆試射，均可擊發，認具殺傷力。
　　有內政部警政署刑事警察局110年10月18日刑鑑字第1108005
    354號鑑定書1份（見偵35554卷第205至212頁）、110年10月
    12日刑鑑字第1108000532號鑑定書1份（見偵36882卷第151
    至158頁）在卷可憑。
三、扣案白色透明結晶5包，經送台灣尖端先進生技醫藥股份有
    限公司毒品原物鑑定實驗室以氣相層析質譜儀（GC/MS）鑑
    驗，均檢出第二級毒品甲基安非他命，純質淨重共計31.983
    公克（1.818＋30.165＝31.983），驗餘淨重共計37.15公克（
    2.518＋34.632＝37.15）等節，有台灣尖端先進生技醫藥股份
    有限公司毒品原物鑑定實驗室毒品證物鑑定分析報告(實驗
    室分析編號DAA7333-1、DAA7333-2號)各1份（見偵36541卷
    第151至153頁）在卷可考。
四、綜上，足認被告上開任意性自白與事實相符，堪以採信。本
    件事證明確，被告犯行堪以認定，均應依法論科。　　
參、論罪科刑
一、核被告就事實一㈠所為，係犯槍砲彈藥刀械管制條例第7條第
    4項之非法持有非制式手槍罪、同條例第8條第4項之非法持
    有非制式獵槍罪、同條例第12條第4項之非法持有子彈罪；
    就事實一㈡所為，係犯槍砲彈藥刀械管制條例第7條第4項之
    非法持有非制式手槍罪、同條例第12條第4項之非法持有子
    彈罪；就事實二所為，係違反毒品危害防制條例第11條第4
    項之持有第二級毒品純質淨重20公克以上罪。起訴書及追加
    起訴書均認被告就事實一㈠、㈡非法持有非制式手槍部分，係
    犯槍砲彈藥刀械管制條例第8條第4項之罪，容有未洽，然因
    其基本社會事實同一，並經本院告知上開罪名而為辯論，自
    得變更起訴法條。
二、辯護人固主張事實一㈠、㈡部分，被告僅有一持有行為，應論
    接續犯，若論成二罪，實屬過度評價云云。惟按行為人實行
    犯罪後，於經司法警察（官）或檢察官查獲之際，對爾後是
    否遭法院羈押而得否依其原有犯意賡續實行犯罪，已失其自
    主性而無從預知，且經查獲，其反社會性及違法性已具體表
    露，行為人已有受法律非難之認識，其主觀上之犯意及客觀
    上之犯罪行為，俱因此而中斷，包括一罪之犯行至此終止。
    若經司法機關為相關之處置（如具保、責付等）後，猶再犯
    罪，其主觀上難謂與查獲前之犯罪行為係出於同一犯意，客
    觀上受一次評價之事由亦已消滅，自不得再與前案以一罪論
    （最高法院105年度台上字第3441號判決意旨參照）。查本
    件扣案之非制式手槍、獵槍及子彈等，雖俱係被告於110年8
    月21日自陳文德處取得而持有，然其於110年9月2日為警查
    獲事實一㈠部分非制式手槍、獵槍及子彈時，此部分犯行已
    因查獲而中斷，嗣被告乃另行起意持有事實一㈡部分未遭查
    獲之非制式手槍及子彈，迨同月13日再次遭查獲，揆諸上開
    說明，即應另行論處。辯護人上開所辯，顯有誤解，自無足
    取。
三、按未經許可持有槍枝、子彈，其持有之繼續，乃行為之繼續
    ，亦即一經持有槍枝，犯罪即已成立，惟其完結須繼續至持
    有行為終了時為止。查被告就事實一㈠自110年8月21日起迄1
    10年9月2日為警查獲時止，非法持有上開具殺傷力之非制式
    手槍、非制式獵槍、子彈，及就事實一㈡自110年9月2日為警
    查獲另行起意起迄110年9月13日為警查獲時止，非法持有上
    開具殺傷力之非制式手槍、子彈，均屬繼續犯，僅各論以一
    罪。
四、按未經許可持有槍、彈，係侵害社會法益之罪，同時持有種
    類相同之槍、彈，縱令客體有數個（如數支同種類槍枝、數
    發同種類子彈），仍為單純一罪，不生想像競合問題（最高
    法院97年度台上字第231號判決意旨參照）。被告就事實一㈠
    、㈡分別同時持有具殺傷力之子彈29顆、4顆，應各僅成立非
    法持有子彈一罪；又事實一㈠部分，被告以一持有行為，同
    時非法持有上開非制式手槍、非制式獵槍及子彈，及事實一
    ㈡部分，被告以一持有行為，同時非法持有上開非制式手槍
    及子彈，均屬一行為觸犯上開數罪名，為想像競合犯，應依
    刑法第55條規定，各從一重之非法持有非制式手槍罪論處。
五、被告上開各次犯行，犯意各別，行為互殊，應予分論併罰。
六、按犯槍砲彈藥刀械管制條例之罪，於偵查或審判中自白，並
    供述全部槍砲、彈藥、刀械之來源及去向，因而查獲或因而
    防止重大危害治安事件之發生者，減輕或免除其刑，同條例
    第18條第4項定有明文。該規定旨在因犯罪者之自白，進而
    查獲該槍砲、彈藥及刀械之來源供給者，與所持有之槍砲、
    彈藥及刀械去向，因而防止重大危害治安事件之發生，或及
    早破獲相關之犯罪集團，避免該槍砲、彈藥及刀械續遭持為
    犯罪所用，足以消彌犯罪於未然，自有減輕或免除其刑，以
    鼓勵自新之必要。故如犯本條例之罪後，雖於偵查或審判中
    自白，惟並未因而查獲該槍砲、彈藥及刀械之來源，自與上
    開規定應予減輕或免除其刑之要件不合。查被告自警詢迄本
    院審理時固均稱本案槍、彈之來源為陳文德，然被告自承於
    110年9月初為警查獲時，知悉陳文德已死亡等語（見偵3688
    2卷第175頁），則被告所供稱之槍枝來源陳文德既已死亡，
    當無從據此查獲或因而防止重大危害治安事件之發生，核無
    上開減輕或免除其刑規定之適用。被告請求依上開規定減輕
    其刑，已不可採。
七、至辯護人為被告請求依刑法第59條規定酌減其刑云云(見本
    院卷第51至58、152、182頁)，惟查，按刑法第59條之酌量
    減輕其刑，必犯罪之情狀顯可憫恕，認科以最低度刑仍嫌過
    重者，始有其適用，至於同法第57條規定，科刑時應以行為
    人之責任為基礎，並審酌一切情狀，尤應注意該條所列10款
    事項，為科刑重輕之標準，則為在法定刑內量刑輕重之依據
    。所謂「犯罪之情狀」與「一切情狀」，兩者固非有截然不
    同之領域，於裁判上酌量減輕其刑時，雖亦應就犯罪一切情
    形予以考量，但仍應審酌其犯罪情狀有無「顯可憫恕」之事
    由，故適用刑法第59條酌量減輕其刑時，雖不排除審酌同法
    第57條所列舉10款之事由，惟其程度必須達於犯罪之情狀「
    顯可憫恕」者，始可予以酌減（最高法院98年度台上字第54
    54號判決意旨參照）。查槍枝、子彈均對公眾具有高度之危
    險性，且本案被告非法持有本案槍、彈數量非少，均為隨身
    攜帶而為警查獲，其手段、情節顯已對社會治安存有相當隱
    憂，而我國嚴禁非法持有槍枝及子彈，並就非法持有槍枝定
    以重刑，此為眾所週知之事，參諸被告事實一㈠、㈡所為威脅
    他人生命、身體安全，影響社會治安，客觀上實難認有何足
    以引起一般同情而顯可憫恕，或科以最低度刑仍嫌過重之情
    形，無適用刑法第59條酌量減輕其刑之理由。是辯護人所請
    ，尚不可採。
肆、駁回上訴之理由
一、原審認被告就事實一㈠（即本判決事實一㈠、㈡）、一㈡（即本
    判決事實二）犯行均事證明確，適用槍砲彈藥刀械管制條例
    第7條第4項、第8條第4項、第12條第4項，毒品危害防制條
    例第11條第4項、第18條第1項前段，刑法第11條前段、第55
    條、第51條第5款、第7款、第42條第3項前段、第38條第1項
    等規定，並審酌被告明知非制式手槍、獵槍及子彈，均屬高
    度危險之物品，非經主管機關許可，不得擅自持有，亦明知
    毒品有害於人體，為供己施用，猶違犯本案持有毒品犯行，
    顯見被告無視於國家杜絕毒品、槍砲犯罪之禁令，且持有數
    量非微，所為應予非難；惟考量其持有扣案槍枝及子彈後，
    未曾持以犯罪或取得其他不法利益，亦未實際傷及他人或造
    成實質之損害，且依卷內事證尚無從認定其持有之毒品有販
    賣、轉讓他人之情形，對社會造成之危害尚非直接甚鉅，且
    始終坦承犯行，犯後態度尚可，兼衡其素行、犯罪之動機、
    目的、手段、所生損害及其國中肄業之智識程度、從事漁獲
    批發之家庭經濟狀況等一切情狀，分別量處有期徒刑6年2月
    併科罰金10萬元、有期徒刑6年併科罰金10萬元、有期徒刑1
    0月，有期徒刑部分應執行有期徒刑7年6月，罰金部分應執
    行罰金15萬元，並均諭知罰金易服勞役之折算標準。又扣案
    槍枝、子彈，均屬違禁物，依刑法第38條第1項規定，宣告
    沒收；扣案第二級毒品甲基安非他命5包及無法析離殘餘毒
    品之包裝袋，均依毒品危害防制條例第18條第1項前段規定
    ，宣告沒收銷燬；至扣案業經試射之子彈，不再具殺傷力，
    已失違禁物之性質，且鑑定用罄毒品亦已滅失，不予宣告沒
    收或沒收銷燬。經核原審認事用法並無違誤，量刑、沒收亦
    屬妥適。　
二、按量刑之輕重，係屬事實審法院得依職權自由裁量之事項，
    苟已斟酌刑法第57條各款所列情狀，而未逾越法定刑度，不
    得遽指為違法（最高法院72年台上字第6696號判例意旨參照
    ）。且法院對於被告為刑罰裁量時，必須以行為人之罪責為
    依據，而選擇與罪責程度相當之刑罰種類，並確定與罪責程
    度相稱之刑度。縱使基於目的性之考量，認定有犯罪預防之
    必要，而必須加重裁量時，亦僅得在罪責相當性之範圍內加
    重，不宜單純為強調刑罰之威嚇功能，而從重超越罪責程度
    為裁判，務求「罪刑相當」。且在同一犯罪事實與情節，如
    別無其他加重或減輕之原因，下級審量定之刑，亦無過重或
    失輕之不當情形，則上級審法院對下級審法院之職權行使，
    原則上應予尊重（最高法院85年度台上字第2446號判決意旨
    參照）。經查，原審量刑時業已審酌上情（詳前述），係以
    行為人責任為基礎，斟酌刑法第57條各款事由，而為刑之量
    定，已妥適行使裁量權，無違反比例原則、罪刑均衡原則情
    事。被告上訴主張事實一㈠、㈡部分應論以接續犯之一行為、
    依槍砲彈藥刀械管制條例第18條第4項、刑法第59條規定減
    輕其刑云云，業經本院指駁說明如前，自無理由；又被告請
    求從輕量刑、原審量刑過重云云，亦無理由，其上訴應予駁
    回。　　
據上論斷，應依刑事訴訟法第368條，判決如主文。
本案經檢察官洪湘媄提起公訴，檢察官陳亭君追加起訴，檢察官
羅松芳到庭執行職務。
中　　華　　民　　國　　111 　年　  11　　月　　 1　　日
              　　刑事第十二庭  審判長法　官  陳如玲
                                      法　官  魏俊明
                                      法　官  蔡如惠
以上正本證明與原本無異。  
如不服本判決，應於收受送達後20日內向本院提出上訴書狀，其
未敘述上訴之理由者並得於提起上訴後20日內向本院補提理由書
（均須按他造當事人之人數附繕本）「切勿逕送上級法院」。
                                      書記官  袁譽和
中　　華　　民　　國　　111 　年　　11　　月　　2 　　日
附錄：本案論罪科刑法條全文
槍砲彈藥刀械管制條例第7條
未經許可，製造、販賣或運輸制式或非制式火砲、肩射武器、機
關槍、衝鋒槍、卡柄槍、自動步槍、普通步槍、馬槍、手槍或各
類砲彈、炸彈、爆裂物者，處無期徒刑或七年以上有期徒刑，併
科新臺幣三千萬元以下罰金。
未經許可，轉讓、出租或出借前項所列槍砲、彈藥者，處無期徒
刑或五年以上有期徒刑，併科新臺幣一千萬元以下罰金。
意圖供自己或他人犯罪之用，而犯前二項之罪者，處死刑或無期
徒刑；處徒刑者，併科新臺幣五千萬元以下罰金。
未經許可，持有、寄藏或意圖販賣而陳列第一項所列槍砲、彈藥
者，處五年以上有期徒刑，併科新臺幣一千萬元以下罰金。
意圖供自己或他人犯罪之用，以強盜、搶奪、竊盜或其他非法方
法，持有依法執行公務之人所持有之第一項所列槍砲、彈藥者，
得加重其刑至二分之一。
第一項至第三項之未遂犯罰之。 　
槍砲彈藥刀械管制條例第8條
未經許可，製造、販賣或運輸制式或非制式鋼筆槍、瓦斯槍、麻
醉槍、獵槍、空氣槍或第四條第一項第一款所定其他可發射金屬
或子彈具有殺傷力之各式槍砲者，處無期徒刑或五年以上有期徒
刑，併科新臺幣一千萬元以下罰金。
未經許可，轉讓、出租或出借前項所列槍砲者，處五年以上有期
徒刑，併科新臺幣一千萬元以下罰金。
意圖供自己或他人犯罪之用，而犯前二項之罪者，處無期徒刑或
七年以上有期徒刑，併科新臺幣一千萬元以下罰金。
未經許可，持有、寄藏或意圖販賣而陳列第一項所列槍砲者，處
三年以上十年以下有期徒刑，併科新臺幣七百萬元以下罰金。
第一項至第三項之未遂犯罰之。
犯第一項、第二項或第四項有關空氣槍之罪，其情節輕微者，得
減輕其刑。
槍砲彈藥刀械管制條例第12條
未經許可，製造、販賣或運輸子彈者，處一年以上七年以下有期
徒刑，併科新臺幣五百萬元以下罰金。
未經許可，轉讓、出租或出借子彈者，處六月以上五年以下有期
徒刑，併科新臺幣三百萬元以下罰金。
意圖供自己或他人犯罪之用，而犯前二項之罪者，處三年以上十
年以下有期徒刑，併科新臺幣七百萬元以下罰金。
未經許可，持有、寄藏或意圖販賣而陳列子彈者，處五年以下有
期徒刑，併科新臺幣三百萬元以下罰金。
第一項至第三項之未遂犯罰之。
毒品危害防制條例第11條
持有第一級毒品者，處三年以下有期徒刑、拘役或新臺幣三十萬
元以下罰金。
持有第二級毒品者，處二年以下有期徒刑、拘役或新臺幣二十萬
元以下罰金。
持有第一級毒品純質淨重十公克以上者，處一年以上七年以下有
期徒刑，得併科新臺幣一百萬元以下罰金。
持有第二級毒品純質淨重二十公克以上者，處六月以上五年以下
有期徒刑，得併科新臺幣七十萬元以下罰金。
持有第三級毒品純質淨重五公克以上者，處二年以下有期徒刑，
得併科新臺幣二十萬元以下罰金。
持有第四級毒品純質淨重五公克以上者，處一年以下有期徒刑，
得併科新臺幣十萬元以下罰金。
持有專供製造或施用第一級、第二級毒品之器具者，處一年以下
有期徒刑、拘役或新臺幣十萬元以下罰金。